【裁判字號】    99,家聲,86
【裁判日期】    990517
【裁判案由】    聲請變更子女姓氏
【裁判全文】
臺灣屏東地方法院民事裁定              99年度家聲字第86號
聲  請  人  甲○○
相  對  人  丙○○
            乙○○
上列當事人間聲請變更子女姓氏事件，本院裁定如下：
    主  文
相對人之子甲○○之姓氏准予變更為父姓「鍾」。
聲請程序費用新台幣壹仟元由聲請人負擔。
    理  由
一、本件聲請意旨略以：聲請人甲○○係生母乙○○與第三人邢
    台安於婚姻關係存續期間，另自相對人丙○○受胎所生，經
    聲請人提起否認推定生父事件，原姓名邢冠華因此刪除父姓
    名更正從母姓「黃」，並於99年4 月2 日經相對人丙○○認
    領。聲請人自幼即由相對人丙○○獨立扶養照顧，而對相對
    人乙○○完全無印象，相對人乙○○更於83年12月21日出境
    ，迄今音訊全無，生死不明，相對人乙○○從未盡扶養義務
    ，為此爰依民法第1059條之規定，聲請變更姓氏為父姓等語
    ，並提出戶籍謄本、臺灣屏東地方法院98年度親字第117 號
    判決及確定證明書影本等件為證。
二、按有下列各款情形之一，且有事實足認子女之姓氏對其有不
    利之影響時，父母之一方或子女得請求法院宣告變更子女之
    姓氏為父姓或母姓：一、父母離婚者。二、父母之一方或雙
    方死亡者。三、父母之一方或雙方生死不明滿3 年者。四、
    父母之一方曾有或現有未盡扶養義務滿2 年者，民法第1059
    條第5 項定有明文。是聲請變更子女之姓氏，除符合上開條
    項各款規定之情事外，尚須有事實足認該子女之姓氏對其有
    不利之影響，始足當之。
三、經查，聲請人主張之前開事實，業據其提出戶籍謄本、臺灣
    屏東地方法院98年度親字第117 號判決及確定證明書影本等
    件為證，復經聲請人於本院審理時陳述明確，相對人丙○○
    亦到庭以點頭表示（因中風無法言語表達）：有透過乙○○
    家人找乙○○，但仍找不到等語（參見本院99年5 月12日訊
    問筆錄）；另本院依職權調閱相對人乙○○之入出境資料，
    查知乙○○於83年12月21日出境後即無返國屬實，此有法務
    部入出境資訊附卷可稽；而相對人乙○○經本院合法通知，
    無正當理由未到庭作何陳述或提出書狀供本院審酌，是聲請
    人關於相對人乙○○多年未盡扶養義務及生死不明之主張堪
    信屬實。本院審酌上情，認聲請人係經相對人即生父丙○○
    認領，自幼與相對人丙○○生活並照顧扶養，相對人乙○○
    則未曾探視或關心聲請人，亦未曾扶養聲請人，故聲請人在
    情感上實係認同、依附父方，而與相對人乙○○極為疏離。
    在前述家庭生活環境下成長，生父在其自我認同之發展過程
    中產生絕大的影響力，而形成其欲符合其認同對象之心理趨
    向，惟其原有人格權中表徵母方家族之母姓，與其人格中實
    際認同之對象相抵觸，其無從將之切割分離，堪認母姓對其
    已有不利之影響，而認有變更為父姓「鍾」姓之必要。故聲
    請人之請求，核與前揭法律規定尚無不合，應予准許。
四、依非訟事件法第21條第1 項前段、第24條第1 項，裁定如主
    文。
中    華    民    國    99    年    5     月    17    日
                        家事庭法  官  林美靜
以上正本係照原本作成。
如不服本裁定應於送達後10日內向本院提出抗告狀。
中    華    民    國    99    年    5     月    17    日
                              書記官  孫秀桃

司法院資訊處製作；財團法人民間司法改革基金會備份。
